ACORDAO-COMPLETO-2542551

ACÓRDÃO 1779/2022 ATA 30/2022 - PLENÁRIO

VISTOS, relatados e discutidos estes autos que tratam de Revisão de Ofício de atos de concessão inicial de aposentadoria a Helenice de Fátima Marcolin Bonato e Nara Silvana Terres da Silva, ex-servidoras do INSS, submetidos à apreciação do Tribunal de Contas da União para fins de registro,
ACORDAM os Ministros do Tribunal de Contas da União, reunidos em Sessão do Plenário, diante das razões expostas pelo Relator, com fundamento nos artigos 71, III, da Constituição Federal de 1988; 1º, V, e 39, II, da Lei 8.443/1992; 1º, VIII, 259, II, 260, § 1º, e 262, § 2º, do Regimento Interno/TCU, em:
9.1.  manter o registro tácito do ato inicial de concessão de aposentadoria a Helenice de Fátima Marcolin Bonato e Nara Silvana Terres da Silva, conforme o Acórdão 9110/2021-TCU-Primeira Câmara, de modo a considerar legais os referidos atos; 
9.2. dispensar o ressarcimento das quantias indevidamente recebidas, presumida a boa-fé, consoante o disposto no Enunciado 106 da Súmula de Jurisprudência do TCU; 
9.3. determinar à Gerência Executiva do INSS em Canoas/RS, com base no art. 45 da Lei 8.443/1992 e no inciso I do art. 4º da Resolução TCU 315/2020, que:
9.3.1. no prazo de 15 (quinze) dias, contados a partir da ciência desta deliberação, sob pena de responsabilidade solidária da autoridade administrativa omissa, adote providências para regularização da falha financeira nos proventos da ex-servidora Nara Silvana Terres da Silva, referente à parcela judicial de URV (3,17%) , com a suspensão do pagamento da vantagem impugnada, nos termos dos arts. 262 do Regimento Interno/TCU e 8º, caput, da Resolução-TCU 206/2007;
9.3.2. comunique às servidoras aposentadas acerca do teor deste Acórdão;
9.3.3. nos termos do art. 4º, § 3º, da Resolução-TCU 170/2004, encaminhe ao Tribunal, no prazo de 30 (trinta) dias contados da ciência desta decisão, os comprovantes de que as interessadas tomaram ciência do inteiro teor desta deliberação;
9.4. dar ciência deste Acórdão ao Órgão responsável pela concessão, informando que o teor integral poderá ser obtido no endereço eletrônico www.tcu.gov.br/acordaos.

Revisão de ofício de atos de concessão inicial de aposentadoria.

Gerência Executiva do INSS - Canoas/RS - INSS/MPS.

3. Interessados/Responsáveis:
3.1. Interessados: Helenice de Fátima Marcolin Bonato (XXX.660.820-XX); Nara Silvana Terres da Silva (XXX.266.300-XX).

13.1. Ministros presentes: Bruno Dantas (na Presidência), Walton Alencar Rodrigues, Benjamin Zymler, Jorge Oliveira e Antonio Anastasia (Relator).
13.2. Ministros-Substitutos convocados: Marcos Bemquerer Costa e André Luís de Carvalho.
13.3. Ministro-Substituto presente: Weder de Oliveira.

ANTONIO ANASTASIA

Trata-se de ato de concessão de aposentadoria exarado pela Universidade Federal de Alagoas e submetidos à apreciação do Tribunal de Contas da União para fins de registro. 
2.	Transcrevo a seguir, com ajustes de forma, nos termos do art. 1º, § 3º, inciso I, da Lei 8.443/1992, a instrução lavrada no âmbito da Secretaria de Fiscalização de Pessoal - Sefip (peça 85) , cujo pronunciamento obteve a concordância do Diretor da unidade (peça 86) e da representante do Ministério Público junto ao TCU, a douta Procuradora-Geral Cristina Machado da Costa e Silva (peça 89) .
"INTRODUÇÃO
1.	Trata-se de atos de concessão inicial de aposentadoria de Nara Silvana Terres da Silva (CPF: XXX.266.300-XX) e Helenice de Fátima Marcolin Bonato (CPF XXX.660.820-XX, ex-servidoras da Gerência Executiva do INSS - Canoas/RS - INSS/MPS. Os atos em exame obtiveram registro tácito em razão do decurso de mais de 5 anos desde sua entrada no TCU. A teor do contido no art. 260, § 2º, do Regimento Interno do TCU, a presente instrução cuida da revisão de ofício dos atos em comento.
2.	Os atos foram submetidos, para fim de registro, à apreciação do Tribunal de Contas da União (TCU) , de acordo com o art. 71, inciso III, da Constituição Federal. O cadastramento e a disponibilização ao TCU ocorreram por intermédio do Sistema e-Pessoal, na forma dos arts. 2º, caput e incisos I a VI, e 4º, caput, da Instrução Normativa - TCU 78/2018
HISTÓRICO
3.	Os atos de concessão de aposentadoria em exame foram disponibilizados ao Tribunal em 8/11/2011 e 31/10/2011, conforme às peças 25 e 29, respectivamente.
4.	Por meio do Acórdão 9110/2021-TCU-Primeira Câmara (peça 61) , relatado pelo Ministro Benjamin Zymler, o TCU tornou sem efeito os itens 9.1 a 9.4 do Acórdão 10412/2019-TCU-Primeira Câmara e deliberou no sentido de: 
9.2. determinar à Sefip que:
 9.2.1. faça consignar, na base de dados do sistema Sisac, a anotação de registro tácito dos atos de interesse das sras. Helenice de Fátima Marcolin Bonato e Nara Silvana Terres da Silva tratados neste processo; 
9.2.2. adote, nos termos do subitem 9.2.1 do Acórdão 122/2021-TCU-Plenário, as medidas pertinentes com vistas à revisão de ofício dos atos de aposentadoria das Sras. Helenice de Fátima Marcolin Bonato e Nara Silvana Terres da Silva, levando em conta, para tanto, as irregularidades identificadas nestes autos; 
9.3. dar ciência desta deliberação às recorrentes e à Gerência Executiva do INSS em Canoas/RS. 
5.	Visando assegurar o direito ao contraditório e ampla defesa às interessadas, a Sefip encaminhou-lhes oitiva (peças 70 e 71) , comunicando-as da decisão proferida no Acórdão 9110/2021-TCU-Primeira Câmara, bem assim oferecendo-lhes a oportunidade de apresentar contrarrazões à revisão de ofício dos atos às peças 25 e 29, tendo em vista o recebimento de parcela em desacordo com o entendimento do TCU, delineado no Acórdão 2161/2005-TCU-Plenário, de relatoria do Ministro Walton Alencar Rodrigues, por se tratar de erro na execução da sentença que determinou o pagamento relativo a rubricas judiciais (URV - 3,17%, 28,86%, planos econômicos etc.) , as quais devem ser absorvidas pelas novas estruturas remuneratórias implantadas (ou mesmo por reajuste geral) após o provimento jurisdicional, no caso de Nara Silvana Terres da Silva; e em razão da insuficiência na comprovação dos requisitos necessários para o cômputo do tempo de serviço em condições insalubres (1 ano, 2 meses e 21 dias) , como celetista, no serviço público, no período anterior à vigência da Lei 8.112/1990, no caso de Helenice de Fátima Marcolin Bonato.
6.	Devidamente notificadas, as ex-servidoras tomaram ciência das oitivas conforme ARs às peças 72 e 73. Por meio de advogados regularmente constituídos, a Sra Helenice de Fátima Marcolin Bonato respondeu à oitiva mediante arrazoados às peças 74 e 75. A Sra Nara Silvana Terres da Silva permaneceu silente e não se manifestou nos autos.
EXAME TÉCNICO
7.	De pronto, cabe destacar que, em pronunciamento anterior (peças 31 e 32) , esta unidade técnica propôs a ilegalidade com negativa de registro dos atos de aposentadoria ora em exame (peças 25 e 29) .
Da aposentadoria de Helenice de Fátima Marcolin Bonato (peça 25) 
8.	Em resposta à oitiva, o Sr¿. Helenice de Fátima Marcolin Bonato, por intermédio de seus advogados (peças 74 e 75) , alegou, em síntese, que: 
a) é inequívoca a desnecessidade da comprovação exigida pela Administração, diante da declaração prestada pelo órgão de recursos humanos do próprio INSS, a qual, em 4/3/2010, no bojo do processo administrativo n. 35247.000271/2010-37, concedeu o tempo de serviço insalubre, embasado nos próprios assentamentos funcionais da servidora; 
b) a interessada obteve a conversão do tempo especial laborado no período celetista em 4/3/2010, no bojo do processo administrativo n. 35247.000271/2010-37, do qual resultaram efeitos favoráveis de averbação do aludido tempo em seus assentamentos funcionais, sendo tal período devidamente utilizado em sua aposentadoria (Portaria n. 36, de 20/6/2011, publicada no DOU n. 118, de 21/6/2011) . Assim, a pretensa revisão do ato de conversão e averbação restou superada pelo implemento do prazo decadencial; 
c) a revisão administrativa desconsidera a presunção de legitimidade dos atos praticados à luz da ON-SRH/MPOG n. 07/2007 e implica direta violação ao regramento contido no art. 2º, inc. XIII, da Lei 9.784/1999, na medida em que a autoridade administrativa adota aplicação retroativa de nova interpretação acerca do tema;
d) o próprio INSS reconheceu o direito da requerente à certificação da condição especial do tempo laborado no período celetista por conta do preenchimento dos requisitos então delineados no art. 6º da ONSRH/MPOG nº 07/2007, juntando aos autos Laudo Técnico de Condições Ambientais de Trabalho (LTCAT) , o chamado "PPP" (Perfil Profissiográfico Previdenciário) , atestando a efetiva exposição da servidora aos agentes nocivos no período de 6/11/1984 a 11/12/1990 (peça 75) .
9. 	Os argumentos declarados às alíneas "b" e "c", entretanto, são improcedentes, diante do fato de que não se trata de revisão do ato administrativo pelo órgão ou entidade que o praticou, mas sim de ato de controle efetuado por esta Corte no exercício da competência conferida pelo inciso III do art. 71 da Constituição Federal. Portanto, o prazo decadencial não deve ser contado a partir da concessão administrativa, mas sim a partir do momento em que o ato se aperfeiçoa com a decisão do TCU que o considera legal ou ilegal, conforme o teor da Súmula TCU 278. A vedação à aplicação retroativa de nova interpretação (art. 2º, parágrafo único, inciso XIII, da Lei 9.784/1999) não incide sobre a apreciação de atos de pessoal que ainda não tenham sido objeto de registro pelo TCU, pois constituem atos complexos, que somente se aperfeiçoam, incorporando-se ao patrimônio jurídico do administrado, quando registrados pelo Tribunal (Acórdão 12473/2020-TCU-Primeira Câmara, Relator Ministro Benjamin Zymler) .
10.	No que tange à necessidade de comprovar o exercício de atividades em condições insalubres, por meio do Acórdão 2008/2006-TCU-Plenário, Relator Ministro Walton Alencar Rodrigues, esta Corte, rendendo-se à jurisprudência do Supremo Tribunal Federal (STF; v.g. RE AgR 431.200, rel. Min. Eros Grau, DJ 29/4/2005) , fixou em caráter normativo o seguinte entendimento (item 9.1.1) :
O servidor público que exerceu, como celetista, no serviço público, atividades insalubres, penosas e perigosas, no período anterior à vigência da Lei 8.112/1990, tem direito à contagem especial de tempo de serviço para efeito de aposentadoria; todavia, para o período posterior ao advento da Lei 8.112/1990, é necessária a regulamentação do art. 40, § 4º, da Constituição Federal, que definirá os critérios e requisitos para a respectiva aposentadoria.
11.	Nesses termos, como medida de racionalidade administrativa, o Tribunal passou a admitir, no tocante àqueles cargos cujo exercício, por sua própria natureza, presumivelmente envolve algum nível de risco para a higidez física do trabalhador - como médicos, odontólogos e enfermeiros, por exemplo -, que a contagem ficta se processe sem maiores exigências.
12.	Para os demais cargos, todavia, em particular aqueles da área administrativa, a contagem ponderada somente é permitida se efetivamente comprovado o exercício de atividades em condições especiais.
13. 	Por meio do Acórdão 6312/2020-TCU-Primeira Câmara, Relator Ministro Benjamin Zymler, o Tribunal firmou entendimento de que a comprovação de serviço prestado em condições penosas, perigosas ou insalubres para fim de contagem ponderada de tempo de serviço (tempo ficto) por servidor que exerceu, como celetista, no serviço público, atividades dessa natureza em período anterior à vigência da Lei 8.112/1990, pode ser feita por intermédio do Perfil Profissiográfico Previdenciário.
14.	No caso em exame, à peça 75, identificamos um despacho decisório (fl.3) , por intermédio do qual o INSS declara que a ex-servidora Helenice de Fátima Marcolin Bonato esteve exposta a agentes nocivos químicos, executando atividades de Agente Administrativo durante o período de 6/11/1984 a 11/12/1990. O referido despacho foi lastreado em documento intitulado "Análise de Atividade Especial", emitido por Perito Médico Previdenciário (fl. 2) , o qual concluiu: "O Perfil Profissiográfico Previdenciário - PPP analisado e demais laudos contém elementos para comprovação da efetiva exposição aos agentes nocivos contemplados na legislação". 
15. 	Diante desses elementos, cabe reconhecer que a condição de insalubridade do trabalho exercido pela inativa, enquanto submetida ao regime celetista, restou devidamente comprovada. Portanto, é regular a contagem do tempo especial em questão, razão pela qual entendemos legal o ato de peça 25, o qual teve reconhecido seu registro tácito pelo Acórdão 9110/2021-TCU-Primeira Câmara.
Da aposentadoria de Nara Silvana Terres da Silva (peça 29) 
16.	Conforme já anunciado no item 6, a despeito de ter tomado ciência da oitiva, a Sra. Nara Silvana Terres da Silva não se manifestou nos autos.
17.	Ao revisar o ato inicial de aposentadoria de Nara Silvana Terres da Silva, verifica-se o pagamento indevido da rubrica judicial de 3,17%, de forma destacada (peça 83) , mesmo após a edição da Medida Provisória 2.225/2001, que limitou o deferimento da verba salarial até a superveniência de reorganização ou reestruturação de cargos e carreiras de seguro social.
18.	Sobre esse tema, não há amparo legal para a continuidade do pagamento do percentual de 3,17% (URV) após sua absorção em face de reestruturação ou reorganização da carreira da beneficiária (art. 10 da MP 2.225-45/2001) - Acórdão 6266/2016-TCU-Segunda Câmara, Relator Ministro Vital do Rêgo, cabendo aqui ratificar a argumentação explicitada na instrução à peça 31 (fls. 9/13) .
19.	 Diante disso, cabe a revisão de ofício do ato à peça 29, registrado tacitamente mediante o Acórdão 9110/2021-TCU-Primeira Câmara, Relator Ministro Benjamin Zymler, com proposta pela ilegalidade e negativa de registro.
CONCLUSÃO 
20.	Desse modo, propõe-se, mediante revisão de ofício, considerar ilegal e negar registro ao ato de concessão inicial de aposentadoria de Nara Silvana Terres da Silva (peça 29) , em razão do pagamento do percentual de 3,17% (URV) após sua absorção em face de reestruturação ou reorganização da carreira da beneficiária (art. 10 da MP 2.225-45/2001) . 
21. 	Quanto ao ato de concessão inicial de aposentadoria de Helenice de Fátima Marcolin Bonato (peça 25) , restou devidamente comprovada a condição de insalubridade do trabalho exercido pela inativa, enquanto submetida ao regime celetista, razão pela qual o ato à peça 25 deve ser considerado legal e mantido o seu registro.
PROPOSTA DE ENCAMINHAMENTO
15.	Ante o exposto, e de conformidade com o preceituado nos artigos 71, III, da Constituição Federal de 1988; 1º, V, e 39, II, da Lei 8.443/1992; 1º, VIII, 259, II, 260, §§ 1º e 2º, e 262, § 2º, do Regimento Interno/TCU, e tendo em vista o entendimento assentado no Acórdão 122/2021-TCU-Plenário, propõe-se:
15.1	rever de ofício o Acórdão 9110/2021-TCU-Primeira Câmara, que registrou tacitamente o ato (inicial) de concessão de aposentadoria Nara Silvana Terres da Silva (peça 29) , de modo a considerá-lo ilegal, em razão da continuidade de pagamento destacado da rubrica salarial de 3,17% mesmo após 1/1/2002, data da incorporação do reajuste, determinada pelo art. 9º da Medida Provisória 2.225/2001, a implicar violação do non bis in idem;
15.1.1	dispensar o ressarcimento das quantias indevidamente recebidas, presumida a boa-fé, consoante o disposto no Enunciado 106 da Súmula de Jurisprudência do TCU;
15.1.2	determinar à Gerência Executiva do Instituto Nacional do Seguro Social - Canoas/RS - INSS/MPS, com fulcro no art. 45 da Lei 8.443/1992 e nos termos do art. 262, caput, do Regimento Interno do TCU, e art. 4º, inciso I, da Resolução TCU 315/2020, que:
a) faça cessar o pagamento decorrente do ato de concessão considerado ilegal, no prazo de 15 (quinze) dias, contado a partir da ciência da deliberação proferida, sujeitando-se a autoridade administrativa omissa à responsabilidade solidária;
b) dê ciência à interessada de que o efeito suspensivo proveniente da interposição de eventuais recursos junto ao TCU não a exime da devolução dos valores percebidos indevidamente após sua notificação, caso os recursos não sejam providos;
c) emita e disponibilize no sistema e-Pessoal, no prazo de 30 (trinta) dias, novo ato de concessão, escoimado da irregularidade apontada, nos termos do art. 262, § 2º, do Regimento Interno do TCU e 19, § 3º, da Instrução Normativa TCU 78/2018; e
d) encaminhe ao Tribunal o comprovante de que a interessada tomou ciência do inteiro teor da deliberação proferida no prazo de trinta dias, nos termos do art. 4º, § 3º, da Resolução TCU 170/2004."
3.	É o Relatório.

Glênio Luis Ohlweiler Ferreira (23021/OAB-RS), Tiago Gornicki Schneider (68.833/OAB-RS) e outros, representando Helenice de Fátima Marcolin Bonato; Glênio Luis Ohlweiler Ferreira (23021/OAB-RS), Larissa Moreira da Rosa (102.922/OAB-RS) e outros, representando Nara Silvana Terres da Silva.

Procurador Sergio Ricardo Costa Caribé.

APOSENTADORIA. REGISTRO TÁCITO. REVISÃO DE OFÍCIO. OPORTUNIZAÇÃO DO CONTRADITÓRIO E DE AMPLA DEFESA ÀS INTERESSADAS. INCORPORAÇÃO DE PARCELA DE URV (3,17%) SEM A DEVIDA ABSORÇÃO POR REAJUSTES SALARIAIS SUBSEQUENTES. REDUZIDA MATERIALIDADE DA PARCELA INDEVIDA. MANUTENÇÃO DO REGISTRO. DETERMINAÇÕES.

APOSENTADORIA (APOS)

Secretaria de Fiscalização de Integridade de Atos e Pagamentos de Pessoal e de Benefícios Sociais (Sefip).

Em exame ato inicial de concessão de aposentadoria a ex-servidores da Gerência Executiva do INSS - Canoas/RS - INSS/MPS, submetido à apreciação do Tribunal de Contas da União (TCU) , para fins de registro, de acordo com o art. 71, inciso III, da Constituição Federal. 
2.	Por meio do Acórdão 10412/2019-TCU-Primeira Câmara, em 24/9/2016, de relatoria do Ministro Walton Alencar Rodrigues (peça 36) , o Tribunal decidiu considerar ilegal e negar registro aos atos referentes às Sras. Nara Silvana Terres da Silva e Helenice de Fátima Marcolin Bonato. A primeira, em razão do pagamento irregular da rubrica de 3,17% relativo à correção da URV, mesmo após a edição da Medida Provisória 2.225/2001, que limitou o deferimento da verba salarial até a superveniência de reorganização ou reestruturação de cargos e carreiras de seguro social. Em relação à Sra. Helenice, constatou-se o cômputo de tempo de serviço prestado sob condições insalubres, sem o correspondente laudo pericial, em contrariedade à jurisprudência do Tribunal de Contas. 
3.	Ambas as interessadas interpuseram recursos de reexame, juntados às peças 40 e 41, que foram apreciados consoante o Acórdão 9110/2021-TCU-Primeira Câmara, de 6/7/2021, relatado pelo Ministro Benjamin Zymler (peça 61) . Por meio do decisum, os dois atos foram considerados tacitamente registrados, em razão do transcurso de mais de cinco anos desde a submissão do ato ao Tribunal. No mesmo aresto, o Tribunal determinou a adoção dos procedimentos necessários à revisão de ofício do ato, com semelhança à situação verificada no subitem 9.2.1 do Acórdão 122/2021-TCU-Plenário (Rel. Min. Walton Alencar Rodrigues) .  
4.	A possibilidade de o Tribunal rever, de ofício, a apreciação pela legalidade dos atos de pessoal está prevista no art. 260, § 2º do Regimento Interno:
Art.  260.  Para  o exercício  da  competência  atribuída  ao  Tribunal,  nos  termos  do  inciso  III  do  art. 71 da  Constituição  Federal,  a  autoridade  administrativa  responsável  por  ato  de  admissão  de  pessoal  ou  de concessão  de  aposentadoria,  reforma  ou  pensão,  a  que  se  refere  o  artigo  anterior,  submeterá  os  dados  e informações  necessários  ao  respectivo  órgão  de  controle  interno,  que  deverá  emitir  parecer  sobre  a legalidade  dos  referidos  atos  e  torná-los  disponíveis  à  apreciação  do  Tribunal,  na  forma  estabelecida  em ato  normativo.
§ 1º  O Tribunal  determinará  o  registro  dos  atos  que  considerar  legais  e  recusará  o registro  dos atos  considerados  ilegais. 
§ 2º  O  acórdão  que  considerar  legal  o  ato  e  determinar  o  seu  registro  não  faz  coisa  julgada administrativa  e  poderá  ser  revisto  de  ofício  pelo  Tribunal,  com  a  oitiva  do  Ministério  Público  e  do beneficiário  do  ato,  dentro  do  prazo  de  cinco  anos  da  apreciação,  se  verificado  que  o  ato  viola  a  ordem jurídica,  ou  a  qualquer  tempo,  no  caso de  comprovada  má-fé. (grifo acrescido) 
5.	Em atenção ao dispositivo regimental, foi assegurado o contraditório e a ampla defesa às interessadas, por meio do envio dos Ofícios 744 e 743/2021-TCU/Sefip (peças 70 e 71) , para que apresentassem ao Tribunal, caso quisessem, contrarrazões à revisão de ofício do registro tácito dos atos de aposentadoria, tendo em vista as irregularidades apontadas. A Sra. Helenice de Fátima Marcolin Bonato apresentou a documentação juntada às peças 74 e 75. Já a Sra. Nara Silvana Terres da Silva, regularmente notificada (peça 73) , não se manifestou no prazo concedido.
6.	Na derradeira instrução oferecida pela área técnica do TCU (peça 85) foram reanalisados os dois atos de aposentadoria inquinados, juntamente com o material colacionado aos autos. No que tange à contagem de tempo de serviço em condição insalubre para a aposentadoria da Sra. Helenice, a Sefip constatou a existência de Perfil Profissiográfico Previdenciário da ex-servidora que comprova a efetiva exposição a agentes nocivos. In verbis:
14. No caso em exame, à peça 75, identificamos um despacho decisório (fl.3) , por intermédio do qual o INSS declara que a ex-servidora Helenice de Fátima Marcolin Bonato esteve exposta a agentes nocivos químicos, executando atividades de Agente Administrativo durante o período de 6/11/1984 a 11/12/1990. O referido despacho foi lastreado em documento intitulado "Análise de Atividade Especial", emitido por Perito Médico Previdenciário (fl. 2) , o qual concluiu: "O Perfil Profissiográfico Previdenciário - PPP analisado e demais laudos contém elementos para comprovação da efetiva exposição aos agentes nocivos contemplados na legislação". 
15. Diante desses elementos, cabe reconhecer que a condição de insalubridade do trabalho exercido pela inativa, enquanto submetida ao regime celetista, restou devidamente comprovada. Portanto, é regular a contagem do tempo especial em questão, razão pela qual entendemos legal o ato de peça 25, o qual teve reconhecido seu registro tácito pelo Acórdão 9110/2021-TCU-Primeira Câmara.
7.	Em relação à rubrica judicial de 3,17% (URV) nos proventos da Sra. Nara, a unidade instrutiva manteve o apontamento de irregularidade, devido à falta de amparo legal, pois a parcela deveria ter sido absorvida em face de reestruturação ou reorganização da carreira da beneficiária (art. 10 da MP 2.225-45/2001) . 
8.	Em conclusão, a Secretaria de Fiscalização de Atos de Pessoal propôs a revisão de ofício do Acórdão 9110/2021-TCU-Primeira Câmara, de modo a considerar ilegal o ato de concessão de aposentadoria de Nara Silvana Terres da Silva (peça 29) . A proposta contou com a anuência do diretor da Unidade e da Procuradora-Geral do MPTCU Cristina Machado da Costa e Silva (peças 86 e 89) .
9.	Manifesto-me de acordo com as análises realizadas e adoto a instrução ofertada pela Sefip como razões de decidir.
10.	De fato, consta do contracheque do ex-servidora, emitido pelo INSS (peça 83) , a percepção de vantagem relativa à rubrica 16171 - Decisão judicial transitada em julgado referente à correção de planos econômicos. A jurisprudência pacífica do Tribunal é de que essas parcelas não se incorporam indefinidamente aos vencimentos, pois têm natureza de antecipação salarial, sendo devidas somente até a reposição das perdas salariais havidas até então, o que ocorre na primeira data-base seguinte àquela que serviu de referência ao julgado. 
11.	Essa orientação retira sua força de precedentes representativos desta Corte, em especial os Acórdão 2161/2005-TCU-Plenário, rel. Min. Walton Alencar Rodrigues, 3.624-TCU-Plenário, rel. Min. Benjamin Zymler, e 1.614/2019-TCU-Plenário, rel. Min. Ana Arraes. Deste último aresto, retiro a seguinte Ementa ilustrativa:
Devem ser absorvidas na ou eliminadas da estrutura remuneratória dos servidores públicos federais, conforme o caso, o pagamento das seguintes rubricas judiciais: a) Plano Bresser (reajuste de 26,06%, referente à inflação de junho de 1987) ; b) URP de abril e maio de 1988 (16,19%) ; c) Plano Verão (URP de fevereiro de 1989, com o índice de 26,05%) ; d) Plano Collor (1990, com o índice de 84,32%) ; e) incorporação de horas extras; f) vantagem pessoal do art. 5º do Decreto 95.689/1988, concedida com o fito de evitar o decesso remuneratório em razão do reenquadramento de docentes e técnicos administrativos no Plano Único de Classificação e Retribuição de Cargos e Empregos; g) percentual de 28,86%, referente ao reajuste concedido exclusivamente aos militares pelas Leis 8.622/1993 e 8.627/1993, posteriormente estendido aos servidores civis pela Medida Provisória 1.704/1998; h) percentual de 3,17%, em função de perda remuneratória decorrente da aplicação errônea dos critérios de reajuste em face da URV (referente ao Plano Real) ; e i) percentual de 10,8%, concedido exclusivamente para proventos de aposentadoria e pensão civil.
12.	Caso não se tratasse de parcela de valor reduzido - R$ 1,84 -, tenderia a acolher a proposta de encaminhamento unânime da unidade especializada e do MP/TCU, de considerar ilegal o ato concessório. 
13. 	Entretanto, constato que a presente situação se amolda à que conduziu ao Acórdão 703/2022-TCU-Plenário, relatado pelo Ministro Jorge de Oliveira, e pelo Acórdão 748/2022-TCU-Plenário, de minha relatoria. Naqueles arestos, verificou-se que: "Em atenção aos princípios da razoabilidade, da eficiência, da economicidade e do custo-benefício do controle, o Tribunal pode considerar legal o ato de concessão de aposentadoria quando, em razão do baixo valor da parcela impugnada, os custos envolvidos com a emissão de novo ato pela unidade de origem e com seu processamento e julgamento por esta Corte de Contas superarem os benefícios esperados e, nessa hipótese, deve a Corte determinar à unidade de origem a adoção de providências para regularização da impropriedade." 
14. 	Portanto, julgo que deve ser mantido o registro do ato de aposentadoria da Sra. Nara Silvana Terres da Silva, de forma excepcional, sem prejuízo de determinar à Gerência Executiva do INSS que adote providências para a regularização da irregularidade apontada.
15.	Quanto ao ato de aposentadoria da Sra. Helenice de Fátima Marcolin Bonato, anuo às constatações da Sefip e considero suprida a ausência de laudo pericial a demonstrar a regularidade da incorporação de tempo de serviço insalubre, face à apresentação do Perfil Profissiográfico Previdenciário (peça 75) . Logo, deve ser mantida a autorização para registro da aposentadoria, já deliberada no Acórdão 9110/2021-TCU-Primeira Câmara.
	Do exposto, VOTO no sentido de que seja aprovado o Acórdão que ora submeto a este Colegiado.
TCU, Sala das Sessões, em 3 de agosto de 2022.
ANTONIO ANASTASIA 
Relator